臺灣高等法院刑事判決　　　　　　　　 94年度上訴字第312號
上　訴　人　臺灣新竹地方法院檢察署檢察官
上　訴　人
即　被　告　戊○○
指定辯護人　本院公設辯護人乙○○
上　訴　人
即　被　告　甲○○
選任辯護人　鍾開榮律師
上列上訴人因被告等殺人未遂等案件，不服臺灣新竹地方法院93
年度訴字第309 號，中華民國93年12月15日第一審判決（起訴案
號：臺灣新竹地方法院檢察署92年度偵字第5804號、5838號、58
39號），提起上訴，本院判決如下：
    主  文
原判決關於戊○○共同殺人暨定應執行刑部分，甲○○共同殺人
部分均撤銷。
戊○○殺人，未遂，處有期徒刑拾年。扣案之仿COLT廠半自動手
槍製造之改造手槍壹枝（槍枝管制編號：0000000000號，含彈匣
壹個）沒收。
甲○○共同竊盜，累犯，處有期徒刑壹年。
    事  實
一、戊○○有多次竊盜前科，現正執行中，於本案均不構成累犯
    。甲○○前因違反毒品危害防制條例案件，經臺灣新竹地方
    法院於民國89年3月15日，以88年度竹簡字第355號判處有期
    徒刑六月確定，甫於90年10月1日執行完畢。
二、戊○○於90年8月間，在新竹市○○路附近，收受楊習斌（
    已歿）所交付、可擊發子彈、具有殺傷力、由仿COLT廠半自
    動手槍製造之改造手槍一枝（槍枝管制編號：0000000000號
    ，含彈匣一個），及供該槍枝使用、具有殺傷力之土造子彈
    三顆後（未經許可持有可發射子彈具有殺傷力之改造手槍及
    子彈罪部分，業經原審判決有罪後，被告戊○○撤回上訴而
    告確定），竟基於意圖為自己不法之所有，及如行竊中遇有
    人追捕時即持上開具殺傷力之改造手槍對追捕者施以強暴、
    脅迫以脫免逮捕之概括犯意，先於同年10月29日晚上8 時50
    分許，駕駛其於同年月21日上午11時許，在新竹市○○路與
    國光路口所竊得、由蔡長亮使用之車牌號碼ＧＢ—3782號廂
    型車一部（竊取車輛部分業經本院於92年10月29日以92年度
    上訴字第2400號判決確定），並攜帶上開具殺傷力之改造手
    槍一把及子彈二顆（另一顆子彈，已於原審審結之恐嚇安全
    罪部分事實射擊），至新竹縣竹東鎮○○里○○路○段548號
    「永大實木地板行」之倉庫，竊取丙○○所有之木板切割器
    一台（價值約新台幣1,000 元），其甫將該切割器置放在前
    開車輛右前座後，正欲駕車逃離現場之際，適丙○○從辦公
    室監視器中發覺上情而追出欲阻擋戊○○離去，戊○○見狀
    後，為脫免逮捕，竟立即自繫於腰間之皮包內掏出上開具殺
    傷力之改造手槍一枝，並持該改造手槍對空擊發一槍，而以
    此方式當場對丙○○施以脅迫，以阻止丙○○繼續追捕後，
    從容駕車離去。
三、戊○○又於90年10 月31日凌晨5時59分許，承前述竊盜並圖
    脫免逮捕之概括犯意，與甲○○共同基於意圖為自己不法所
    有竊盜犯意聯絡，由甲○○駕駛戊○○於前一日（30日）晚
    上10時許，在新竹縣竹北市○地里○○路○段220號前，所竊
    得林玉萍所有之車牌號碼JT—7062號自小貨車搭載戊○○（
    竊取車輛部分亦業經本院於92年10月29日以92年度上訴字第
    2400號判決確定），至新竹縣新豐鄉福興村57之1 號車庫前
    ，共同以前開小貨車上原有裝置之升降機，將丁○○所有、
    置於該車庫前之發電機一台吊上小貨車之後車斗上而竊取之
    ，其二人在搬運發電機之過程中，為丁○○發覺，戊○○等
    二人不顧丁○○在上開處所二樓喝止，仍逕自將發電機搬運
    上車，隨即由甲○○駕駛前開小貨車搭載戊○○欲逃離現場
    ，丁○○見狀，隨即下樓追捕，欲阻止戊○○、甲○○離去
    ，惟甲○○仍繼續駕車往前行駛出丁○○住處大門，丁○○
    本已放棄追捕，嗣因前開發電機未固定妥當而滑動，甲○○
    遂將車輛暫停於距離丁○○住處大門約7、80 公尺遠之池塘
    邊（未熄火），與戊○○一同下車至後車斗上以繩索固定發
    電機位置，斯時，丁○○之妻子江玉琴在二樓看見後，立即
    告知丁○○，丁○○、江玉琴與其二人之兒子共四人即開始
    在後追趕，戊○○、甲○○二人發現後，戊○○立刻催促甲○○先上車開車，戊○○則於完成固定發電機之行為後，自
    後車斗右側跳下車，趁車輛剛起步，車速不快之際，開門進
    入右前座，向甲○○催促「有人追上來，快走！」，戊○○
    於情急之下，為圖脫免逮捕，在未告知甲○○之情形下，隨
    即自該貨車內右前座前方置物箱內，取出甲○○不知情其事
    先放置之上開具殺傷力之改造手槍一枝（內有子彈一顆），
    恰丁○○已追至駕駛座左後方後車斗處位置，見小貨車啟動
    ，遂將其隨手帶來的鐵條一根往前拋出，擊破駕駛座旁車窗
    玻璃，戊○○因見駕駛座旁車窗玻璃破裂並掉落在甲○○身
    上，一時氣憤且為脫免逮捕，竟單獨基於殺人之不確定故意
    ，持上開具殺傷力之改造手槍的右手，於未告知甲○○之情
    形下，伸向駕駛座左方，自行越過仍繼續駕駛中之甲○○身
    體前方，把槍枝置於駕駛座旁車窗窗框下方位置，槍口朝向
    追逐中之丁○○右手臂擊發一槍，子彈貫穿丁○○右上臂，
    射入右胸，致丁○○倒地不起，當場以此強暴行為，阻止丁○○及其妻兒等人繼續追捕，戊○○及甲○○二人因而順利
    逃離現場，而丁○○經送醫救治，受有槍傷併橫結腸壞死、
    後腹腔血腫、血胸及肝穿裂傷等傷害，幸未發生死亡之結果
    。
四、戊○○嗣因違反毒品危害防制條例案件，經臺灣新竹地方法
    院檢察署發布通緝，於同年11月1 日凌晨零時許，在新竹市
    ○○路○段494巷16號前為警查獲並帶同警方至新竹縣新豐鄉
    瑞興村47之1 號之鴿舍內起出上開改造手槍一枝（含彈匣一
    個）。
五、案經新竹縣警察局竹北分局報告臺灣新竹地方法院檢察署檢
    察官偵查起訴。
    理  由
壹、程序問題
一、按被告戊○○、甲○○於本院審理程序中，經本院訊以原判
    決認定之證據，有那一項證據認為沒有證據能力，被告戊○○雖不語，然並未否定原判決認定證據之證據能力（見本院
    卷第86頁），而被告甲○○雖表示戊○○之自白是捏造，辯
    護人亦陳稱：被害人（應指丁○○）及戊○○、甲○○之警
    訊筆錄不具證據能力，惟亦未否定原判決認定之其餘相關證
    據之證據能力，且未於言詞辯論終結前，就本案證據之調查
    ，再提出任何異議，既無異議，依刑事訴訟法第159條之5第
    2 項之規定，應視為被告戊○○已同意本案之證人丙○○、
    江玉琴之警詢筆錄及其他相關具傳聞性質之證據，均有證據
    能力，而可作為證據。本院斟酌證人丙○○、江玉琴之警詢
    筆錄及其他相關具傳聞性質之證據，並非非法取得，且經法
    院於審判期日依法進行證據之調查、辯論，被告於訴訟上之
    程序權，已受保障，是前開證人之警詢筆錄及其他相關具傳
    聞性質之證據，均得採為證據。
二、另被告甲○○雖表示戊○○之自白是捏造，辯護人亦辯稱：
    被害人（應指丁○○）及戊○○、甲○○之警詢筆錄不具證
    據能力云云，惟依刑事訴訟法第159條第1項所定，係指「被
    告以外之人」於審判外之陳述，不得作為證據，被告本身之
    供述自不在適用之列，是被告甲○○之辯護人抗辯被告甲○○於警詢之筆錄為審判外之陳述，均無證據能力云云，尚屬
    無據。至證人丁○○於警詢時因受槍傷住院治療，未於警局
    作成任何警詢筆錄，僅於嗣後於原審審理中到庭證述，是辯
    護人所指被害人丁○○不存在之「警詢」筆錄，為審判外之
    陳述，亦無證據能力云云，顯有誤會，自不足採。
貳、實體問題
一、被告戊○○部分：
  (一)、前揭事實二部分，業據被告戊○○於警詢、偵查、原審準
      備程序、審理及本院準備程序時均坦承不諱（見偵字第67
      46號卷第3至4頁、原審卷第97頁反面、160頁、165頁反面
      、166頁、本院卷一第112頁），經核與被害人丙○○於90
      年10月29日、同年11月12日警詢中指述其於90年10月29日
      晚上8 時50分許，在竹東鎮○○里○○路○段548號永大實
      木地板行倉庫辦公室之監視器上發覺倉庫被竊，而跑至倉
      庫察看並欲阻止竊賊時，竊賊自身上掏出手槍對空鳴槍，
      因害怕竊賊對其不利而不敢再續行追捕等情相符（見偵字
      第6746號卷第5至7頁），並有監視錄影帶一捲及自錄影帶
      翻拍之照片共12幀可參（見偵字第6746號卷第13至18頁）
      ，是以，被告戊○○此部分為脫免逮捕而當場施以脅迫之
      加重強盜犯行，堪以認定。
  (二)、前揭事實三部分，訊據被告戊○○除否認有殺害丁○○之
      犯意，辯稱：朝丁○○右手臂開槍係為嚇阻以脫免逮捕，
      並未想到丁○○會受傷云云外，對於其餘事實均坦白承認
      。惟查：
    １、被告戊○○於前揭事實三所示時、地，與被告甲○○共
        同竊取被害人丁○○所有之發電機一台，並於丁○○追
        捕時，為脫免逮捕，竟單獨基於殺人之不確定故意，將
        持上開具殺傷力之改造手槍的右手，於未告知甲○○之
        情形下，伸向駕駛座左方，自行越過仍繼續駕駛中之甲○○身體前方，把槍枝置於駕駛座旁車窗窗框下方位置
        ，槍口朝向追逐中之丁○○右手臂擊發一槍，致丁○○
        受有前述傷害等情，業據被告戊○○供認在卷（見原審
        卷第150至160頁、本院卷二第91至92頁），並據證人即
        被害人丁○○於原審審理（見原審卷第142反面至148頁
        ，本院卷二第88頁）、證人江玉琴於警詢中分別證述明
        確（見偵字第6921號卷第36至37頁），並有長庚紀念醫
        院診斷證明書、證人丁○○受傷部位外觀傷痕照片3 張
        及起出槍枝照片2張等件在卷可稽（見偵字第6921 號卷
        第45頁、偵字第6495號卷第19至20頁、原審卷第184 頁
        ），且有扣案之改造手槍一枝（槍枝管制編號：000000
        0000號，含彈匣一個）資為佐證，堪認被告戊○○關於
        如何竊盜、並為脫免逮捕而如何朝證人丁○○開槍經過
        之自白，與事實相符，堪以採信。
    ２、上開扣案之改造手槍一枝（槍枝管制編號0000000000號
        ，含彈匣一個），經送請鑑定結果，認係由仿COLT廠半
        自動手槍製造之玩具手槍槍身、土造金屬滑套及土造金
        屬槍管組合而成之改造手槍，機械性能良好，可擊發適
        用子彈，認具殺傷力，並有內政部警政署刑事警察局（
        以下簡稱刑事警察局）90年11月12日刑鑑字第212232號
        鑑驗通知書附卷可稽（見偵字第6495號卷第35頁）。
    ３、按手持可擊發土製子彈之改造手槍朝人體開槍，可能擊
        中人體之心臟、肝臟及脾臟等重要內臟器官，引起大量
        失血，產生死亡之結果，而在開槍者與被開槍者雙方均
        處於移動之狀態下朝人體開槍，擊中身體軀幹之機率遠
        較擊中面積較小之手臂為高，此均為一般社會生活經驗
        ，且為被告戊○○所知悉。本件案發當時，證人丁○○
        係以奔跑方式追逐駕車行進中之被告，並已追至駕駛座
        後方左後車斗處之位置，而被告戊○○係位在前進中之
        汽車副駕駛座內，業據證人丁○○於原審及本院審理時
        結證（見原審卷第143頁反面至144頁、146 頁反面；本
        院卷第88頁）、證人江玉琴警詢時陳述明確（見偵字第
        6921號卷第37頁），並為被告戊○○於原審及本院審理
        時所承認在卷（見原審卷第152頁反面至153頁、155 頁
        反面、本院卷二第91頁），因此，被告戊○○於丁○○
        追及而與前開小貨車駕駛座相距不過數公尺之時，竟不
        採取對空鳴槍或朝無人處開槍之方式，而單獨逕自將槍
        口朝向證人丁○○右手臂開槍，其對於上開改造手槍所
        擊發之子彈可能擊中證人丁○○身體，甚至造成體內重
        要臟器受創，進而引發大量出血，導致死亡結果之發生
        ，自可預見，卻仍基於此可預見之情況下，對證人丁○○身體開槍射擊，顯見被告戊○○主觀上對於證人丁○○若因其開槍射擊而發生死亡之結果具有縱使發生亦並
        不違背其本意之不確定故意甚明，被告戊○○辯稱：伊
        並無殺人之故意云云，自不可採。
    ４、從而，被告戊○○於事實三所示犯罪時、地，竊取證人
        丁○○所有之發電機，並於證人丁○○發覺追捕時，基
        於殺人之不確定故意，持上開具殺傷力之改造手槍對證
        人丁○○開槍，施強暴以脫免逮捕之犯行，應堪認定。
    ５、至被告戊○○於本院中辯稱其有施用毒品，精神有耗弱
        情形；公設辯護人亦為被告戊○○辯護稱，案發時被告
        情神狀態呈現精神耗弱狀態，請求鑑定案發時精神狀態
        為精神耗弱之情，然查，被告戊○○於偵查、原審調查
        審理中均曾未提及案發時有精神耗弱情形而請求調查，
        且本件案發迄今已三年有餘，關於上開事項是否仍有送
        請鑑定之必要，被告戊○○亦存有疑義（見本院卷一第
        87頁），況本件事證已明，被告戊○○亦坦認犯罪（見
        本院卷一第112 頁），是上開事項，核無送請鑑定調查
        必要，附此敘明。
二、被告甲○○部分：
  (一)、訊據被告甲○○對於其於事實三所示之時、地與被告戊○○共同竊取證人丁○○所有之發電機一台之事實，於警詢
      時、偵查、原審中及本院審理時均坦承不諱（見他字第33
      號卷第4至5 頁、偵字第5804號卷第149頁、偵字第6921號
      卷第14頁反面至15 頁、73頁、原審卷第97頁反面、167頁
      、本院卷二第93至94頁），核與共犯被告戊○○於原審審
      理中供認被告甲○○自90年10月出監後，二人就開始行竊
      ，是日其二人經過被害人家，看到發電機，乃共同行竊情
      節相符（見原審卷第150至151頁），並據被害人丁○○於
      原審中證述90年10月31日凌晨5 時59分確有二名竊賊竊取
      其所有之發電機，其中一名竊賊更持搶射擊等情屬實（見
      原審卷第142頁反面至144頁），復有戊○○持用之改造手
      槍一枝（槍枝管制編號0000000000號，含彈匣一個）扣案
      可供佐證。被告甲○○與被告蘇嘉共同竊盜之犯行，堪可
      認定。
  (二)、被告甲○○堅決否認知悉行竊當時戊○○身上有攜帶手槍
      等語，經查：
  １、被告甲○○於90年11月23日下午2 時許，在新竹縣警察局
      竹北分局警詢時，雖供稱其在90年10月22日凌晨3 時30分
      許，在忠信街440 號前有看見戊○○持手槍射擊等語（見
      他字第33號卷第4頁反面至5頁）；於偵查中供稱：那把槍
      是戊○○的，10月22日途經廖子泰家，戊○○拿槍對空射
      擊等語（見偵字第6921號卷第73頁），嗣於原審民事庭在
      93年2月11日審理92年度訴字第750號侵權行為損害賠償事
      件時當庭陳稱：「我在90年10月22日被告戊○○向被害人
      廖子泰住處開槍後，我就知道被告戊○○持有槍枝」等語
      （見該次言詞辯論筆錄第4 頁），此經原審調卷上開卷宗
      核閱無誤（附於原審卷第110 頁），惟此僅能證明「90年
      10月22日」當天之情形，並不得據此而推論「90年10月31
      日凌晨5時59分許竊盜時」之情形。
  ２、共同被告戊○○於原審審理時，曾以證人身分具結雖證稱
      ：「上開改造手槍是我與被告甲○○一起去新豐鄉拿的，
      開槍時被告甲○○也在場、90年10月31日偷發電機時，甲○○知道我帶槍去的事，我告訴他要把槍放在新豐藏起來
      」云云（見原審卷第150頁反面、157頁），惟事實上上開
      槍彈是放置在車上副駕駛座前方置物箱內，並非戊○○攜
      帶在身上，是以戊○○證稱：「甲○○知道我帶槍去的事
      」，顯非事實，自不足取。況戊○○於本院審理中以證人
      身份雖亦證稱：「我竊盜時帶槍，甲○○知道，我是因為
      與人有仇，所以平常會帶槍」等語（見本院卷二第92頁）
      ，僅能證明戊○○與甲○○過去數次共同竊盜之經驗，尚
      難據此即推論本次竊盜時，甲○○亦知悉戊○○有無攜帶
      槍彈之事，是以，被告甲○○在事實三案發前，是否確實
      知悉被告戊○○將上開改造手槍放置車上前方置物箱內，
      殊有可疑。
  ３、另，被告甲○○於原審審理時，雖供稱90年10月1 日出監
      後曾與被告戊○○共犯數件竊盜等語（見原審卷第168 頁
      反面），而被告戊○○在原審審理時，亦另結證稱：自90
      年10月22日後曾與被告甲○○一起去偷東西三、四次，每
      次均會帶槍等語（見原審卷第151頁），惟僅能證明90 年
      10月22日戊○○與甲○○共同竊盜之經驗，無積極證據下
      ，仍無法證明「90年10月31日之竊盜」，戊○○確實有攜
      帶槍彈在身上，從而，本於「罪證有疑，利歸被告」之原
      則，尚難認定被告甲○○於事實三行竊時，確實知悉戊○○攜帶槍彈在身上，並與之有犯意聯絡與行為分擔之行為
      。本案事證明確，被告甲○○與戊○○共同竊盜之犯行堪
      以認定，應依法論科。
三、按刑法第330條第1項規定犯強盜罪而有第321條第1項各款情
    形之一者，為加重強盜罪，而刑法第321條第1 項第3款所謂
    之兇器，其種類並無限制，凡客觀上足以對人之生命、身體
    安全構成威脅，具有危險性之器物均屬之。本件被告戊○○
    在為事實二、三犯行時所持之改造手槍，經刑事警察局認定
    具有殺傷力，可擊發適用子彈，已如前述，故前開改造手槍
    在客觀上足以對人之生命安全構成威脅，顯具有危險性，堪
    認為兇器無訛。
四、法律適用：
  (一)、就事實二部分：
  １、按攜帶兇器竊盜，祇須行竊時，攜帶具有危險性之兇器即
      構成刑法第321條第1 項第3款之攜帶兇器竊盜罪，又按刑
      法第329 條以強盜論，即以強盜罪相當條文處罰之意，並
      非專指以同法第328條第1 項之強盜論，故同法第330條所
      謂犯強盜罪，不僅指自始犯強盜罪而言，即依同法第 329
      條以強盜論者，亦包括之，如此項準強盜有同法第 321條
      第1項各款情形之一，自應依同法第330條論處（最高法院
      42年度臺上字第523 號判例參照）。再按刑法之強盜罪，
      明文規定以強暴、脅迫致使不能抗拒為其構成要件，而刑
      法準強盜罪則無類此致不能抗拒之規定，故被告一有強暴
      、脅迫之實施，即與準強盜之規定相當，而不以使人不能
      抗拒為必要（最高法院74年度台上字第3225號判決亦同此
      見解）。再按，刑法之準強盜罪，以竊盜或搶奪為前提，
      在脫免逮捕之情形，其竊盜搶奪既遂者，即以強盜既遂論
      （最高法院25年上字第6626號、68年台上字第2772號判例
      意旨參照）。另刑法第 329條所謂「當場」，固不以實施
      竊盜或搶奪者尚未離去現場為限，即已離盜所而尚在他人
      跟蹤追躡中者，仍不失為「當場」（最高法院28年度上字
      第1984號判例亦同此意旨）。
  ２、本件被告戊○○持上開改造手槍竊取被害人丙○○所有之
      木板切割器，已構成刑法第321條第1 項第3款之加重竊盜
      罪，其將所得贓物放入車內後，復持前開改造手槍對空鳴
      槍，嚇阻被害人丙○○繼續追捕，可認為當場施脅迫以脫
      免逮捕甚明。故核被告戊○○此部分所為，係犯刑法第32
      9條之準強盜罪，而有同法第321條第1項第3款之情形，應
      依同法第330條第1項加重強盜罪論處。
  (二)、就事實三部分：
  １、共同正犯僅就彼此犯意聯絡範圍內之行為，同負其責，至
      於犯意聯絡之外其他共犯之行為，則僅行為者負其責任。
      本件被告戊○○與被告甲○○共同竊取被害人丁○○所有
      之發電機，且被告甲○○就戊○○將上開槍彈放置車前方
      置物箱內之事實，並無認識，是核被告戊○○、甲○○所
      為，均係犯刑法第320條第1項之竊盜罪，檢察官起訴書認
      被告2人係犯刑法第321條第1項第4款之加重竊盜罪，尚有
      未合，爰於起訴事實同一性之範圍內，變更起訴法律，併
      此敘明。二人有犯意聯絡與行為分擔，為共同正犯；惟被
      告戊○○於證人丁○○發覺而上前追捕時，竟單獨未與莊
      哲銘有犯意聯絡之情形下，開槍施強暴以脫免逮捕，構成
      同法第329 條準強盜罪，且被告戊○○就開槍射擊證人丁○○部分，亦同時犯同法第271 條第2項、第1項之殺人未
      遂罪。
  ２、被告戊○○就事實二及事實三所載犯加重準強盜罪及準強
      盜罪部分，均係以上開改造手槍，於被害人發覺追捕時，
      開槍施以強暴或脅迫脫免逮捕，犯罪手法相同，前後二次
      行為時間緊接，所犯均係基本構成要件相同之罪名，顯係
      基於概括之犯意反覆為之，應論以連續犯，並以刑法第33
      0條第1項之加重準強盜罪，論以一罪。
  ３、被告戊○○所犯上開刑法第330條第1項之加重強盜罪及同
      法第271條第2項、第1 項之殺人未遂罪，有想像競合關係
      ，應依刑法第55條前段規定，從一重之殺人未遂罪處斷。
  (三)、被告甲○○前因違反毒品危害防制條例案件，經原審於89
      年3月15日，以88年度竹簡字第355號判決判處有期徒刑六
      月確定，甫於90年10月1 日徒刑執行完畢出監，此有臺灣
      高等法院被告全國前案紀錄表及臺灣新竹地方法院檢察署
      刑案資料查註紀錄表在卷可查，其於前受有期徒刑之執行
      完畢後五年以內，再犯本件有期徒刑以上之罪，為累犯，
      應依刑法第47條之規定加重其刑。
  (四)、至於被告甲○○於89年3 月間至同年11月19日止、90年10
      月19日至同年11月21日止，所涉連續毀越安全設備加重竊
      盜罪及連續攜帶兇器竊盜罪犯行，雖經本院92年度上訴字
      第2400號刑事判決確定，有該判決書附卷足憑（見偵字第
      5804號卷第2 至53頁），本件被告甲○○固再犯本件攜帶
      兇器竊盜罪之犯行，惟查：本件被告甲○○與戊○○之共
      同竊盜犯行，係被告甲○○、戊○○2 人臨時起意所為，
      業據被告甲○○於偵查、原審中供承：「我本來是要幫戊○○搬家，我負責開車，行經被害人丁○○家住處時，二
      人即臨時起意，偷搬丁○○之發電機」；「我們2 人搬發
      電機是臨時起意，因為搬家才經過現場。」等語在卷無訛
      （見偵字第5804號卷第149至150頁、原審卷第167 頁反面
      ），從而，本件竊盜犯行，既係臨時起意，自難認與前開
      業經判決確定之加重竊盜犯行有何連續犯裁判上一罪之關
      係，非該確定判決效力所及，附此敘明。
五、原審以被告戊○○、甲○○罪證明確，予以論科，固非無見
    。惟查：本件事實三之部分，被告戊○○單獨一人犯刑法第
    329條之準強盜罪及刑法第271條第2項、第1項之殺人未遂罪
    ，原審誤認被告戊○○與甲○○共犯（詳如后八所述），尚
    有未合。
六、檢察官以被告甲○○犯有共同殺人未遂犯行，原審量刑過輕
    為由，提起上訴，指摘原判決之不當，為無理由（詳如后九
    所述）；被告戊○○上訴意旨否認有殺人意圖，指摘原判決
    之不當，為無理由；而被告甲○○上訴意旨否認有共同殺人
    犯行，為有理由。原判決上開部分既有上揭瑕疵而無可維持
    ，應由本院將原判決關於上開部分予以撤銷改判。爰審酌被
    告戊○○僅為取得財物即率而持槍對防護財產之被害人施以
    強暴、脅迫，甚至開槍殺人，惡性重大，危害社會治安甚鉅
    ，且致證人丁○○受有前述傷害，迄今仍受槍傷之苦，無法
    正常工作，被告甲○○共同竊盜所涉情節嚴重及其二人之素
    行不佳、生活狀況、智識程度、犯罪所生之損害與犯罪後坦
    承犯行，甲○○是累犯，應加重其刑，檢察官起訴書就被告
    戊○○部分求刑有期徒刑10年，被告戊○○表示願受科刑之
    範圍是有期徒刑10年等一切情狀，分別量處被告戊○○所犯
    殺人未遂罪部分，量處有期徒刑10年、甲○○共同竊盜罪部
    分，量處有期徒刑1 年，以資懲儆。至於檢察官起訴書對被
    告甲○○求刑有期徒刑13年部分，因起訴事實與判決事實有
    重大改變，故本院不受其拘束，併此敘明。
七、另扣案之改造手槍一支（槍枝管制編號：0000000000號，含
    彈匣一個），屬違禁物，應依刑法第38條第1項第1款之規定
    宣告沒收之；至於具有殺傷力之子彈三顆，因均已經被告戊○○擊發，已不具有殺傷力，爰不予宣告沒收，併此敘明。
八、不另為無罪之諭知：
  (一)、公訴意旨另以：被告戊○○於90年10月31日凌晨5 時59分
      許，在新竹縣新豐鄉福興村57之1 號，攜帶可供作兇器之
      槍彈，與有犯意聯絡之被告甲○○共同竊取丁○○放置在
      門口之發電機一台，得手後，由被告甲○○駕車搭載戊○○欲離去之際，經丁○○發覺上前追捕，戊○○為脫免逮
      捕、竟持前述槍彈朝丁○○射擊一槍，致丁○○受有槍傷
      併橫結腸壞死、後腹腔血腫、血胸及肝穿裂傷等傷害，經
      送醫急救始倖免於難，因為被告甲○○亦涉有刑法第 330
      條第1 項攜帶兇器竊盜，因脫免逮捕，而當場施以強暴之
      加重強盜既遂罪、刑法第271條第2項、第1 項之殺人未遂
      罪嫌。
  (二)、訊據被告甲○○固坦承有與被告戊○○共同於事實三所示
      之時、地，竊取證人丁○○所有之發電機一台之事實，然
      堅決否認有何加重強盜及殺人未遂犯行，辯稱：案發當時
      戊○○係站在後車斗扶住發電機，我並不知道丁○○在後
      追逐，我係在駕駛座旁的玻璃遭鐵條擊破後、聽到車後斗
      傳出槍響，看見戊○○自副駕駛座車窗鑽入車內時，才知
      道戊○○攜帶槍枝並在車後斗對丁○○開槍、戊○○開槍
      我不知道，我無法制止他，我與他沒有犯意聯絡云云。指
      定辯護人則為被告甲○○辯護以：被告甲○○事前對於被
      告戊○○攜帶上開改造手槍竊盜並不知情，且被告戊○○
      從取槍到開槍，事發突然，時間短暫，被告甲○○無從得
      知被告戊○○之舉措，尚難以被告甲○○未及時阻止被告
      戊○○開槍，及原審民事庭認定被告等二人就證人丁○○
      傷害部分構成共同侵權行為，即認被告甲○○就加重強盜
      與殺人未遂部分犯行與被告戊○○有共同犯意聯絡等語。
  (三)、本件公訴人認被告甲○○涉有此部分加重強盜罪及殺人未
      遂罪犯行，無非係以：(一)被告甲○○自白有共同行竊之犯
      行、(二)共犯戊○○之自白、(三)證人即被害人丁○○之妻江
      玉琴之指訴及(四)長庚紀念醫院診斷證明書、(五)臺灣新竹地
      方法院92年度訴字第750 號民事判決及(六)證人丁○○之證
      述為其主要論據。
  (四)、按「犯罪事實應依證據認定之，無證據不得認定犯罪事實
      」；又「不能證明被告犯罪者，應諭知無罪之判決」；刑
      事訴訟法第154條第2項、第301條第1項分別定有明文；次
      按「所謂證據，係指直接間接足以證明犯罪行為之一切證
      人、證物而言；且事實之認定，應憑證據，如未能發現相
      當證據，或證據不足以證明，自不能以推測或擬制之方法
      ，以為裁判基礎」，最高法院30年上字第128 號、40年台
      上字第86號判例均可資參考；再按「認定不利於被告之事
      實，須依積極證據，苟積極證據不足為不利於被告事實之
      認定時，即應為有利於被告之認定，更不必有何有利之證
      據」，最高法院30年上字第816 號判例意旨可資參照。又
      「共同正犯之所以應對其他共同正犯所實施之行為負其全
      部責任者，仍應以就其行為有犯意之聯絡為限，若他犯所
      實施之行為，超越原計畫之範圍，而為其所難預見者，則
      僅應就其所知之程度，令負責任，未可概以共同正犯論」
      ，最高法院50年台上字第1060號判例亦採相同見解。經查
      ：
  １、本件被告甲○○固坦認有共同竊盜之犯行，是其與共同被
      告戊○○就共同竊取被害人丁○○所有發電機之事實雖有
      犯意聯絡及行為之分擔，然被告甲○○對於本件「90年10
      月31日」行竊時，共同被告戊○○是否有攜帶上開改造手
      槍之行為，並無認識，且被告甲○○並未參與實施開槍施
      強暴以脫免逮捕及射擊被害人之行為，亦未與共同被告戊○○有何事前之謀議，從而，被告甲○○就共同被告戊○○以開槍方式施強暴以脫免逮捕並射擊證人丁○○部分之
      行為，是否仍在原有共同犯意聯絡之範圍，或相互間有默
      示之合致，不無疑義。
  ２、按被告甲○○是否成立共同正犯，應依刑事訴訟法所規定
      之嚴格證明法則證明之，即必須具證據能力之證據，經合
      法調查，使法院形成該等證據已足證明被告甲○○就共同
      被告戊○○此部分行為「明知」或「有縱使發生亦不違背
      其本意之間接故意」之確信心證，始能判決被告甲○○此
      部分有罪。共同被告戊○○就二人竊得發電機後，途中二
      人曾暫停下車綁牢發電機，嗣後發覺被害人追出，其上車
      後乃告知被告甲○○「有人追出來我們快走」乙節，固據
      共同被告戊○○於原審92年度訴字第750 號民事庭審理及
      原審審理陳述明確（見原審卷第109 頁、154頁反面至155
      頁），亦據被告甲○○於警詢時供承在卷（見他字第33號
      卷第5 頁反面），惟共同被告戊○○於原審以證人身分已
      明確結證稱：「我拿槍出來，他（指甲○○）沒有看到我
      拿槍出來」等語（見原審卷第154 頁），復於本院審理中
      再證稱：「持槍對被害人射擊沒有告知甲○○。甲○○不
      知道我要開槍」等語（見本院卷二第92頁），可見被告甲○○對共同被告戊○○拿槍出來意欲開槍之行為，事前並
      無認識，益徵被告甲○○當時無從預見共同被告戊○○臨
      時起意持該槍枝射擊被害人，堪認共同被告戊○○持槍射
      擊被害人之犯行，顯已逸脫二人間原有竊盜之共同犯意聯
      絡之範圍。
  ３、又被告甲○○雖聲請對被害人送請彈道鑑定，以證明戊○○之射擊位置在後車斗，其無從阻止乙節，經本院送請內
      政部警政署刑事警察局鑑定後，有關為「在車後斗上」抑
      或「在駕駛座左邊窗戶往後射擊」部分，因車輛與被害人
      均處於變數中，無法預測相對位置，本案僅就被害人所受
      之傷痕等資料，尚難據以判斷射擊點位置等情，有該局94
      年6 月15日刑鑑字第0940080097號函在卷足參（見本院卷
      二第40頁），且被告戊○○確自車內副駕駛座伸向甲○○
      的車窗窗外射擊等情，已據證人即共同被告戊○○供述在
      卷（見原審卷第15 3頁、本院卷二第33頁），並經證人江
      玉琴、丁○○證述核實無訛（見偵字第6921號卷第37頁、
      原審卷第144 頁反面），被告甲○○辯稱戊○○之射擊位
      置在後車斗，乃致無從阻止云云，雖不可取。惟共同被告
      戊○○自拿出槍枝至開槍射擊之時間僅相隔約2、3秒等情
      ，亦經共同被告戊○○證述：其自置物箱拿出槍到被害人
      追到沒有幾秒鐘時間、我拿槍出來2、3秒就開槍（見原審
      卷第153 頁正反面）、我把槍拿出來打丁○○時，沒有幾
      秒時間，我來不及告訴他（見原審卷第157 頁），復於本
      院審理中再以證人身分結證稱：從拿槍到射擊沒有幾秒的
      時間（見本院卷二第91頁）等語明確，參諸案發當時被告
      甲○○正在駕駛車輛，則在事發突然且時間短暫之情形下
      ，證人戊○○雖在小貨車前座之狹小空間內，右手持槍伸
      向駕駛座車窗，向證人丁○○開槍，被告甲○○未及制止
      共同被告戊○○持槍射擊證人丁○○，仍難以此推認被告
      甲○○與共同被告戊○○，相互間有另有加重強盜及殺人
      意思之默示合致。
  ４、至被告甲○○於共同被告戊○○開槍後毫不停留開車逃逸
      乙節，衡諸常情，其二人竊盜遭被害人發覺進而追捕，事
      關己身刑責問題，心生逃逸追捕心理，乃人之常情，尚難
      執此，即推認被告甲○○於共同被告戊○○持槍朝證人丁○○射擊時有默示之意思。
  ５、證人江玉琴、丁○○之陳述，尚無從為不利被告甲○○之
      認定：
  (1)、證人江玉琴於警詢時證稱：當時二名歹徒又下車將發電機
      搬上車，歹徒看見我們追上前去，立刻跳上車要將貨車開
      走，丁○○就持手中鐵條打破駕駛座玻璃，歹徒即從車內
      持手槍往丁○○開一槍等語（見偵字第6921號卷第37頁）
      。
  (2)、證人丁○○亦於原審審理時結證稱：當時全家人包含妻子
      江玉琴及兒子總共四個人都追出去，被告二人發現其持鐵
      條追逐後，直接從後車斗跳下車開門上車，追到他們時車
      子已經在行進中，其追到後聽到碰一聲就倒地，從快追到
      他們到中槍約十幾秒時間，其快追到時，槍就直接打出來
      等語（見原審卷第143頁反面至144頁）。
  (3)、證人江玉琴、丁○○固就案發狀況詳為證述，惟無從證明
      被告甲○○是否於二人坐上車後，即已知悉或另有默示共
      同被告戊○○有持槍以開槍方式施強暴以脫免逮捕，並有
      殺人之不確定故意。
  ６、另原審92年訴字第750 號民事判決固認定被告甲○○應與
      戊○○對被害人丁○○共同負侵權行為之損害賠償責任，
      然民事上之共同侵權行為，以各加害行為均為其所生損害
      之共同原因為已足，不以各行為人間有意思聯絡為必要，
      其行為出於故意或過失在所不問，最高法院83年台上字第
      742號、85年台上字第139號裁判均採此見解，與刑事案件
      要求共同正犯之成立，犯罪人須以自己犯罪之意思而參與
      ，且仍須以就其行為有犯意之聯絡者為限，使其罪責與刑
      罰相當之要件，已有不符，況刑事案件，係為確定國家具
      體刑罰權，對特定被告之特定犯罪事實存在與否及其範圍
      ，基於發現真實及保障人權之目的，須採嚴格證明法則證
      明，即認定事實資料之證據，必須具備證據能力及經合法
      調查之要件，始足以認定該事實之有無，是上開原審民事
      判決，其認定共同侵權行為民事責任之主觀要件基礎既與
      刑事案件有所差異，且亦未如刑事案件為求發現真實及保
      障被告人權，踐行相關嚴格證明法則等程序，其所為被告
      甲○○應同負共同侵權行為責任之認定，自難率而執此推
      認被告甲○○亦應同負共同加重強盜及殺人犯行之認定。
  ７、綜上所述，公訴人所指之證明方法，尚難證明被告甲○○
      確有加重強盜及殺人之犯意及犯行。此外，復查無其他積
      極證據足以證明被告甲○○確涉有如上之犯行，此部分犯
      罪自屬不能證明。惟公訴人認此部分與前開論罪科刑部分
      ，有實質上一罪之關係，爰均不另為無罪之諭知。
據上論斷，應依刑事訴訟法第369條第1項前段、第364條、第300
條、第299條第1 項前段，刑法第28條、第271條第2項、第1項、
第330條第1項、第320條、第321條第1項第3款、第56條、第55條
、第47條、第38條第1項第1款，判決如主文。
本案經檢察官黃東焄到庭執行職務。
中　　華　　民　　國　　94　　年　　9 　　月　　8 　　日
　　　　　　　　　刑事第二庭  審判長法　官　蔡長溪
　　　　　　　　　　　　　　　　　  法　官  楊貴志
　　　　　　　　　　　　　　　　　  法　官  林俊益
以上正本證明與原本無異。
檢察官及被告戊○○如不服本判決，應於收受送達後10日內向本
院提出上訴書狀，其未敘述上訴之理由者並得於提起上訴後10日
內向本院補提理由書（均須按他造當事人之人數附繕本）。
被告甲○○不得上訴。
                                    書記官　廖月女
中　　華　　民　　國　　94　　年　　9 　　月　　12　　日
附錄：本案論罪科刑法條全文
中華民國刑法第329條
 (準強盜罪)
竊盜或搶奪，因防護贓物、脫免逮捕或湮滅罪證，而當場施以強
暴脅迫者，以強盜論。
中華民國刑法第330條
犯強盜罪而有第321條第1項各款情形之一者，處七年以上有期徒
刑。
前項之未遂犯罰之。
中華民國刑法第271條
 (普通殺人罪)
殺人者，處死刑、無期徒刑或十年以上有期徒刑。
前項之未遂犯罰之。
預備犯第 1 項之罪者，處二年以下有期徒刑。
中華民國刑法第321條
犯竊盜罪而有左列情形之一者，處六月以上、五年以下有期徒刑
：
一  於夜間侵入住宅或有人居住之建築物、船艦或隱匿其內而犯
    之者。
二  毀越門扇、牆垣或其他安全設備而犯之者。
三  攜帶兇器而犯之者。
四  結夥三人以上而犯之者。
五  乘火災、水災或其他災害之際而犯之者。
六  在車站或埠頭而犯之者。
前項之未遂犯罰之。
中華民國刑法第320條
意圖為自己或第 3 人不法之所有，而竊取他人之動產者，為竊盜
罪，處五年以下有期徒刑、拘役或五百元以下罰金。
意圖為自己或第 3 人不法之利益，而竊佔他人之不動產者，依前
項之規定處斷。
前二項之未遂犯罰之。
